【裁判字號】    95,訴,2692
【裁判日期】    951031
【裁判案由】    公有財產管理事務
【裁判全文】
臺北高等行政法院裁定
                                     95年度訴字第02692號
原      告  甲○○
被      告  臺北市政府工務局衛生下水道工程處
代  表  人  乙○○（處長）
上列當事人間因公有財產管理事務事件，原告不服臺北市政府中
華民國95年6 月9 日府訴字第09584360800 號訴願決定，提起行
政訴訟。本院裁定如下︰
    主  文
原告之訴駁回。
訴訟費用由原告負擔。
    理  由
一、按「原告之訴，有起訴不合程式或不備要件者，行政法院應
    以裁定駁回之」，行政訴訟法第107 條第1 項第10款定有明
    文。次按「人民因中央或地方機關之違法行政處分，認為損
    害其權利或法律上之利益，經依訴願法提起訴願而不服其決
    定或……，得向高等行政法院提起撤銷訴訟」為行政訴訟法
    第4 條第1 項規定。而所謂行政處分，依訴願法第3 條第1
    項及行政程序法第92條之規定，係指中央或地方機關就公法
    上具體事件所為之決定或其他公權力措施而對外直接發生法
    律效果之單方行政行為而言。是行政處分必須是行政機關所
    為直接發生法律效果之法律行為，也就是導致權利與（或）
    義務發生、變更、消滅或確認之行為。如對於性質上非屬行
    政處分之行政機關其他措施提起撤銷訴訟，依首揭之說明，
    即應認其起訴不合法，以裁定駁回之。
二、本件原告起訴意旨略以：原告所有之台北市○○區○○段2
    小段761 地號土地（下稱系爭土地），於民國（下同）77年
    6 月15日經台北市政府地政處（下稱地政處）轉內政部以行
    政院臺（77）內地字第607447號核准徵收，地政處於77年11
    月30日以北市地四字第54058 號函公告徵收，並於78年1 月
    14日發放土地補償費；嗣因松山機場飛航限建等因素，經台
    北市政府取消使用計畫後，於78年10月2 日由行政院以臺（
    78）內地字第742812號函核准撤銷徵收，並由地政處於87年
    9 月23日登記為台北市所有，管理機關即為被告。原告於95
    年2 月21日收受被告95年2 月20日北市公衛祕字第09530563
    500 號函（下稱系爭函文），內容略以原告占用市有土地從
    事農作，請於文到1 個月內自行清除或辦理承租，逾期被告
    即依「臺北市市有財產管理自治條例」之相關規定辦理。原
    告不服，主張系爭土地並未有地上物之補償作業，整個徵收
    之行政處分應即屬未完成，台北市政府逕將系爭土地登記為
    其所有，原告對此已提確認徵收關係不存在之訴（本院94年
    度訴字第526 號），被告無權要求原告清除作物或要求承租
    土地云云，對系爭函文提起訴願，遭台北市政府為訴願不受
    理決定後，遂提起本件行政訴訟。
三、核系爭函文之性質，僅在通知或催告原告於文到1 個月內自
    行清除農作或辦理承租，否則逾期被告即依「臺北市市有財
    產管理自治條例」之相關規定辦理，非屬以發生、變更或消
    滅公法上法律效果為目的之行政處分，依前揭之說明，系爭
    函文既非行政處分，則原告對之提起撤銷訴訟，自屬起訴不
    備其他要件，且依其情形無從補正，應以裁定駁回之。
四、依行政訴訟法第107條第1項第10款、第104條、民事訴訟法
    第95條、第78條，裁定如主文。
中    華    民    國    95    年    10    月   31     日
                  第五庭審判長法  官  張  瓊  文
                              法  官  胡  方  新
                              法  官  王  碧  芳
上為正本係照原本作成。
如不服本裁定，應於送達後10日內向本院提出抗告狀（須按他造
人數附繕本）。
中    華    民    國    95    年    10    月   31     日
                              書記官  徐  子  嵐


司法院資訊處製作；財團法人民間司法改革基金會備份。
